臺灣臺北地方法院民事裁定
111年度消債清字第29號
聲  請  人  
即債務人    方立偉  
代  理  人  陳昭全律師(法扶律師)  
上列當事人因消費者債務清理事件聲請清算，本院裁定如下：
    主  文
債務人甲○○自中華民國一百一十一年三月十日下午四時起開始清
算程序。
命司法事務官進行本件清算程序。
    理  由
一、按債務人不能清償債務或有不能清償之虞者，得依本條例所
    定更生或清算程序，清理其債務；債務人對於金融機構負債
    務者，在聲請更生或清算前，應向最大債權金融機構請求協
    商債務清償方案，或向其住、居所地之法院或鄉、鎮、市、
    區調解委員會聲請債務清理之調解，消費者債務清理條例（
    下稱消債條例）第3 條、第151 條第1 項分別定有明文。此
    係採前置協商主義，是債務人於協商程序中，自應本於個人
    實際財產及收支狀況，依最大誠信原則，商討解決方案。如
    終究不能成立協商，於聲請更生或清算時，法院審酌上開條
    文所謂「不能清償或有不能清償之虞」，允宜綜衡債務人全
    部收支、信用及財產狀況，評估是否因負擔債務，而不能維
    持人性尊嚴之最基本生活條件，所陳報之各項支出，是否確
    屬必要性之支出，如曾有協商方案，其條件是否已無法兼顧
    個人生活之基本需求等情，為其判斷之準據。又法院開始清
    算程序之裁定，應載明其年、月、日、時，並即時發生效力
    。法院開始更生或清算程序後，得命司法事務官進行更生或
    清算程序，必要時得選任律師、會計師或其他適當之自然人
    或法人1 人為監督人或管理人，復為同條例第83條第1 項、
    第16條第1 項所明定。 
二、本件債務人主張：其積欠多家金融機構債務共計新臺幣（下
　　同） 2,019,508元，因無力清償，於消債條例施行後，曾向
    本院對債權人申請債務前置協商，惟債務人無法負擔債權人
    提出之清償條件，是協商不成立，故債務人顯有不能清償債
    務情事，爰依法聲請清算等語。
三、經查：
  ㈠債務人以其有不能清償債務情事，於民國 110年11月17日向
    本院聲請聲請債務清理，且聲請清算前已依消費者債務清理
    條例之規定，以書面向最大債權銀行凱基商業銀行股份有限
    公司（下稱凱基銀行）請求共同協商債務清償方案，惟因債
    務人無法履行債權人提出之協商方案致協商不成立，有凱基
    銀行前置協商不成立通知書附卷（見卷第67頁），是本院自
    應綜合債務人目前全部收支及財產狀況，評估其是否已達不
    能維持符合人性尊嚴之最低生活條件，而有「不能清償債務
    或有不能清償之虞」之情形。
  ㈡聲請人主張任職於欣欣客運股份有限公司擔任司機，每月薪
    資約53,671元，另每月領取育兒津貼 4,500元等情，業據其
    提出陳報狀、薪資存摺、薪資明細表、勞工保險被保險人投
    保資料表（見卷第 87、93至141、247至252頁），另育兒津
    貼4,500元，亦有臺北市政府社會局 110年12月3日北市社婦
    幼字第1103171852號函附卷可稽（見卷第 241頁），故本院
    即以 58,171元（計算式：53,671+4,500=58,171）作為計算
    債務人目前償債能力之依據。
  ㈢按債務人聲請更生或清算時所提財產及收入狀況說明書，其
    表明每月必要支出之數額，與本條例第六十四條之二第一項
    、第二項規定之認定標準相符者，毋庸記載原因、種類及提
    出證明文件；債務人必要生活費用，以最近一年衛生福利部
    或直轄市政府所公告當地區每人每月最低生活費一點二倍定
    之。受扶養者之必要生活費用，準用第一項規定計算基準數
    額，並依債務人依法應負擔扶養義務之比例認定之；按因負
    擔扶養義務而不能維持自己生活者，免除其義務。但受扶養
    權利者為直系血親尊親屬或配偶時，減輕其義務，消費者債
    務清理條例施行細則第21條之1第3項、消債條例第 64條之2
    第1、2項、民法第1118條定有明文。查債務人主張其目前每
    月個人生活必要支出 18,720元及支出配偶張嘉怡 18,720元
    、未成年子女方Ｏ18,720元扶養費等情，就債務人主張個人
    生活必要支出18,720元部分，合於衛生福利部公告新北市11
    0年度最低生活費標準15,800元之1.2倍，是債務人主張其個
    人生活必要支18,720元部分，足堪採信。又配偶及子女扶養
    費部分，債務人主張配偶張嘉怡及未成年子女方Ｏ皆由其獨
    立扶養云云，並提出張嘉怡及方Ｏ之全國財產稅總歸戶財產
    查詢清單、108及109年度綜合所得稅各類所得清單、戶籍謄
    本附卷（見卷第207至219頁），經本院審酌上揭資料，張嘉
    怡及未成年子女方Ｏ，名下皆無財產及收入，有受債務人扶
    養之必要，故衡酌債務人負擔配偶張嘉怡及未成年子女方Ｏ
    扶養費部分，皆合於衛生福利部公告新北市 110年度最低生
    活費標準15,800元之1.2倍即 18,720元，是債務人主張其負
    擔配偶張嘉怡及未成年子女方Ｏ各18,720元部分，足堪採信
    。
  ㈣準此，債務人每月生活必要支出為56,160元（計算式：個人
    生活必要支出18,720元+張嘉怡扶養費18,720元+方Ｏ扶養費
    18,720元=56,160元），而債務人目前每月收入 58,171元扣
    除生活必要支出後，雖餘2,011元（計算式：58,171元-56,1
    60元=2,011元）可供支配，惟據債務人之財團法人金融聯合
    徵信中心查詢當事人綜合信用報告回覆書、債權人陳報狀所
    載（見卷第42、43、53頁），債務人積欠債權人凱基商業銀
    行股份有限公司、乙○(台灣)商業銀行股份有限公司、中華
    民國金融債務法律輔助協會、合迪股份有限公司等債務2,01
    9,508元，倘以其每月所餘2,011元清償，尚須83年多始得清
    償完畢（計算式：2,019,508÷2,011÷12≒83.6），遑論前開
    債務仍須另行累計每月高額之利息及違約金，債務人每月得
    用以償還債務之數額顯然更低，尚待支付之債務總額應屬更
    高，其還款年限顯然更長，堪認債務人之經濟狀況已有不能
    清償債務情狀。此外，債務人陳報其名下除郵局存款 0元外
    ，無其他財產，有郵局存摺、全國財產稅總歸戶財產查詢清
    單、保險業通報作業資訊系統資料查詢結果表在卷可稽（見
    卷第35、252、255頁）。是本院審酌債務人之財產、信用、
    勞力及生活費用支出等狀況，堪認債務人客觀上經濟狀況已
    有不能清償債務之虞，而有藉助清算制度調整其與債權人間
    之權利義務關係而重建其經濟生活之必要，自應許債務人得
    藉由清算程序清理債務。此外，本件復查無債務人有消債條
    例第6條第3項、第8條或第82條第2項所定駁回清算聲請之事
    由存在，則債務人聲請清算，核屬有據，爰依首揭規定，應
    予開始清算程序，並命司法事務官進行本件清算程序。
四、依消債條例第11條第1項、第16條第1項、第83條，裁定如主
    文。
中　　華　　民　　國　　111 　年　　3 　　月　　10　　日
                  民事第二庭    法  官  林禎瑩
以上正本係照原本作成。　　　　　　　　　
本裁定不得抗告。
本裁定已於111年3月10日下午4時公告。
中　　華　　民　　國　　111 　年　　3 　　月　　10　　日
                                 書記官  鄭玉佩